【裁判字號】    99,台抗,103
【裁判日期】    990210
【裁判案由】    強制執行聲明異議
【裁判全文】
最高法院民事裁定              九十九年度台抗字第一○三號
再 抗告 人  甲○○○○○○
法定代理人  乙○○
訴訟代理人  徐豐明律師
上列再抗告人因與彰化商業銀行股份有限公司間強制執行聲明異
議事件，對於中華民國九十八年十二月二十三日台灣高等法院高
雄分院裁定（九十八年度抗字第三一二號），提起再抗告，本院
裁定如下：
    主  文
再抗告駁回。
再抗告程序費用由再抗告人負擔。
    理  由
本件執行債權人即相對人彰化商業銀行股份有限公司聲請台灣高
雄地方法院（下稱執行法院）拍賣債務人李素珠所有之不動產，
於民國九十八年六月五日由再抗告人拍定，嗣執行法院司法事務
官依再抗告人之聲請，裁定撤銷該拍賣程序，並發還保證金予再
抗告人，相對人對該處分聲明異議，經執行法院認其異議為有理
由，裁定撤銷原處分。再抗告人對之提起抗告，原法院以：按執
行法院就查封物所為之拍賣，及投標人應此拍賣而為之投標，性
質上與買賣之法律行為無異。再抗告人雖主張伊係合夥組織，不
得為權利義務之主體，無從登記為系爭不動產之所有人，本件拍
定屬給付不能，應屬無效；且伊事業不包括不動產買賣，負責人
乙○○復未經合夥全體同意及委任，亦無代表投標之權限。又其
標單之記載不合規定，系爭投標未具備應買條件，應屬廢標，執
行法院應撤銷拍定程序云云。惟再抗告人參與投標，已提出營利
事業登記證，表明其係合夥組織，負責人為乙○○，投標書亦記
載投標人為再抗告人，法定代理人為乙○○，則依形式觀之，確
係由合夥事務之執行人代表合夥為投標行為。次按執行合夥事業
之合夥人為他合夥人之代表，以合夥之名義為法律行為，其因此
所取得之物及權利，直接屬於合夥人全體公同共有；其為不動產
者，自應移轉登記為全體合夥人公同共有。執行法院依形式上調
查結果，認再抗告人為合法買受人，且出價最高，而為拍定之表
示，於法並無不合。至於乙○○是否經合夥全體授權投標等實體
上爭執，則非執行法院所能審究。是執行法院司法事務官遽依再
抗告人之聲請，裁定撤銷拍定程序及發還保證金，自有未合，執
行法院裁定撤銷其處分，並無不當等詞，爰維持執行法院所為裁
定，以裁定駁回再抗告人之抗告，經核於法並無違誤。按非法人
之團體雖無權利能力，然日常用其團體之名義為交易者比比皆是
，民事訴訟法第四十條第三項為應此實際上之需要，特規定此等
團體設有代表人或管理人者，亦有當事人能力，許其為確定私權
之請求，本院五十年台上字第二七一九號判例意旨足供參考。又
合夥財產，為合夥人全體公同共有，於合夥關係存續中，執行合
夥事業之合夥人為他合夥之代表，其為合夥取得之物及權利，亦
屬合夥人全體公同共有，本院亦著有六十四年台上字第一九二三
號判例可資參照。故合夥雖無權利能力，惟執行合夥事業之合夥
人仍非不得以合夥名義與人為交易，而將其取得之物或權利歸屬
全體合夥人公同共有；準此，執行合夥事業之合夥人以合夥名義
參與投標，應買法院拍賣之不動產，自非法所不許。至於執行合
夥事業之代表人為應買，是否屬執行合夥事業之行為？有無經合
夥人全體授權？則屬實體爭執事項，尚非執行法院所能審究。原
法院本於上開見解，駁回再抗告人之抗告，於法並無違誤。再抗
告意旨，仍執陳詞，指摘原裁定不當，聲明廢棄，難認有理由。
據上論結，本件再抗告為無理由。依強制執行法第三十條之一，
民事訴訟法第四百九十五條之一第二項、第四百八十一條、第四
百四十九條第一項、第九十五條、第七十八條，裁定如主文。
中    華    民    國  九十九  年    二    月    十    日
                      最高法院民事第一庭
                          審判長法官  蕭  亨  國
                                法官  葉  勝  利
                                法官  高  孟  焄
                                法官  黃  秀  得
                                法官  袁  靜  文
本件正本證明與原本無異
                                      書  記  官
中    華    民    國  九十九  年    三    月    二    日
                                                      Q

司法院資訊處製作；財團法人民間司法改革基金會備份。
